【裁判字號】    91,訴,3951
【裁判日期】    920730
【裁判案由】    損害賠償
【裁判全文】
臺灣臺中地方法院民事判決  九十一年度訴字第三九五一號
    原      告  乙○○
    被      告  甲○○
右當事人間請求損害賠償事件，經刑事庭移送前來，本院判決如左：
    主      文
被告應給付原告新台幣伍拾萬元及自民國九十一年十月十五日起至清償日止，按週
年利率百分之五計算之利息。
原告其餘之訴駁回。
訴訟費用由被告負擔十分之一，餘由原告負擔。
本判決原告勝訴部分於原告以新台幣貳拾萬元供擔保後，得假執行。被告如於假執行
程序實施前，以新台幣伍拾萬元為原告預供擔保，得免為假執行。
原告其餘假執行之聲請駁回。
    事      實
甲、原告方面：
  一、聲明：
    (一)被告應給付原告新台幣（下同）五百萬元，及自起訴狀繕本送達被告之翌日起
      至清償日止按週年利率百分之五計算之利息。
    (二)原告願供擔保，請准宣告假執行。
  二、陳述：
    (一)被告明知訴外人即原告之妻王桂鑾為有配偶之人，竟自民國（下同）八十六年
      底某日起至九十年十二月十日止，長達四年之期間內，連續在台中縣清水鰲峰
      公園附近等地，與王桂鑾發生性關係多次，嗣於九十年十二月十四日十五時許
      ，因原告撥打王桂鑾所使用之行動電話發覺有異後，始查悉上情，原告並對被
      告提起刑事告訴，被告因而於九十一年十月二十八日經本院以九十一年沙簡上
      字第三四四號刑事判決，判處被告徒刑確定在案。
    (二)按被告與王桂鑾之通姦行為，已破壞原告家庭生活之圓滿幸福，使原告苦心經
      營之婚姻因而破碎，原告於婚姻關係中遭此事故，難免遭到親友鄰坊指點竊論
      ，使原告精神上受到重大痛苦打擊；且被告與王桂鑾通姦之期間長達數年，原
      告均不知情，事發之後，原告遭鄰坊閒語，精神上所受痛苦已非微，而被告卻
      未曾懺悔，益增添原告之痛苦怨懟，原告精神所受痛苦甚大，故依侵權行為之
      法律關係請求被告賠償非財產上損害五百萬元，及自起訴狀繕本送達翌日（即
      九十一年十月十五日）起至清償日止按週年利率百分之五計算之利息。
    (三)被告於與王桂鑾通姦期間，騙取王桂鑾四十幾萬元，原告且因二人通姦之事經
      常上報遭鄰居恥笑痛不欲生，原告子女亦因此在學校成為同學話柄，難以繼續
      就讀。
  三、證據：提出本院九十一年度沙簡字第三三四號刑事判決書乙件為證。
乙、被告方面：
  一、聲明：
    (一)原告之訴及假執之行聲請均駁回。
    (二)如受不利判決，願供擔保請准宣告免為假執行。
  二、陳述：
    (一)自認有明知王桂鑾係有配偶之人，而仍與之發生性關係多次之事實。惟原告自
      婚後即對其配偶王桂鑾長期施以家庭暴力，常令王桂鑾遍體鱗傷，原告與王桂
      鑾二人遂處於事實分居狀態，婚姻關係名存實亡，在被告與王桂鑾發生性關係
      前，原告與王桂鑾間之婚姻關係既已名存實亡，所謂夫妻共同生活之圓滿安全
      及幸福狀態，早已蕩然無存，並無任何實質婚姻生活可遭破壞，被告與王桂鑾
      發生性關係，原告之精神自不致感受絲毫痛楚。又婚姻共同生活之圓滿安全及
      幸福，係配偶雙方應互相協力保持，如一方先違背婚姻之義務，該圓滿安全及
      幸福狀態已遭破壞，應無權要求他方負互相協力之義務，原告自婚後慣常對其
      配偶王桂鑾施以暴力毆打，原告先破壞、違背其與王桂鑾間應負互相協力保持
      婚姻共同生活之圓滿安全及幸福所必要之義務，致其與王桂鑾間婚姻名存實亡
      ，原告自無要求配偶盡婚姻之義務，其當無權利受損可言。
    (二)退而言之，原告因被告與王桂鑾發生性關係之行為而受有非財產上之損害，惟
      依原告婚後對王桂鑾慣行施以暴力毆打，毫無關愛之情，致使其與王桂鑾間婚
      姻關係惡化之事實，方導致王桂鑾在落寞空虛之情緒下，而願與被告發生性關
      係，而被告則係出於同情、安慰王桂鑾之心情，方與王桂鑾交往，進而發生性
      關係，則原告破壞夫妻共同生活圓滿安全及幸福之行為，乃助成該損害發生之
      主要原因，依過失相抵原則，並斟酌兩造原因立之強弱後，亦應免除被告之賠
      償責任。
    (三)縱認被告應負給付原告慰撫金之責任，則應審酌被告僅初中畢業，獨資從事木
      器加工小包，月入約二、三萬元，且尚有一就學中之子女須扶養等兩造經濟能
      力等情狀，認以十萬元為當。且原告就其配偶王桂鑾與被告發生性關係與有過
      失，已如前述，依兩造原因力之強弱，應認兩造應各負百分之五十之過失責任
      ，經過失相抵後，原告所請為有理由者應為五萬元，逾此部分之請求則無理由
      ，應予駁回。
  三、證據：提出無固定職業收入證明書乙紙為證。
丙、本院依職權調閱本院九十一年度沙簡上字第三四四號妨害婚姻案件全卷（含臺灣
    臺中地方法院檢察署九十一年度偵字第七三六五號偵查卷、本院九十一年度沙簡
    字第三三四號卷），並向財政部臺灣省中區國稅局調取兩造之財產歸戶資料。
    理      由
一、原告起訴主張：被告明知訴外人王桂鑾為原告之妻，竟自八十六年底某日起至九
    十年十二月十日止，與王桂鑾發生性關係多次，破壞原告家庭之圓滿，致原告精
    神上承受極大之痛苦，受有非財產上之損害，爰依侵權行為之法律關係，訴請被
    告給付精神慰撫金五百萬元及自起訴狀繕本送達翌日（即九十一年十月十五日）
    起至清償日止之法定遲延利息等語。被告則自認明知王桂鑾為原告之配偶而仍與
    之相姦之事實，惟以原告夫妻之婚姻關係，在被告與王桂鑾發生性關係前已名存
    實亡，並無實質婚姻生活可遭破壞，原告並無損害，及原告慣常對其配偶王桂鑾
    施以暴力，就本件損害之發生與有過失，應免除或減輕被告之賠償責任，並原告
    請求賠償之金額過高等語，資為抗辯。
二、查原告主張被告明知訴外人王桂鑾為原告之妻，竟仍自八十六年底某日起至九十
    年十二月十日止，與王桂鑾發生性關係多次之事實，為被告所自認，而被告所為
    相姦之妨害家庭犯行，業經刑事法院判處罪刑確定，亦經依職權調取本院九十一
    年度沙簡上字第三四四號妨害婚姻案件全卷（含臺灣臺中地方法院檢察署九十一
    年度偵字第七三六五號偵查卷、本院九十一年度沙簡字第三三四號卷）查核無訛
    ，原告之上開主張自堪信為真正。
三、按因故意或過失，不法侵害他人之權利者，負損害賠償責任，故意以背於善良風
    俗之方法，加損害於他人者亦同；次按不法侵害他人之身體、健康、名譽、自由
    、信用、隱私、貞操，或不法侵害其他人格法益而情節重大者，被害人雖非財產
    上之損害，亦得請求賠償相當之金額。此項規定，於不法侵害他人基於父、母、
    子、女或配偶關係之身分法益而情節重大者，準用之，民法第一百八十四條第一
    項及第一百九十五條第一項、第三項分別定有明文。經查：
  (一)被告明知王桂鑾係原告之妻而與之相姦，自屬故意以背於善良風俗之方法加害於
    他人，被告雖辯稱原告與王桂鑾間之婚姻關係，早在被告與王桂鑾相姦前即已名
    存實亡，處於事實分居狀態，原告對其妻王桂鑾與被告通姦乙事，並無痛苦，亦
    無權利受損云云，惟被告就其前開所辯各詞，並未舉證已實其說，已難逕信，而
    參之被告與王桂鑾之姦情為原告發覺後，原告提出妨害婚姻之告訴後，王桂鑾接
    受警員詢問時，業已陳明其與原告間平日感情良好，於檢察官偵訊時，並陳明其
    於警訊中所述均屬事實，警訊筆錄均係依照其意思所寫等語甚詳（見臺灣臺中地
    方法院檢察署九十一年度偵字第七三六五號卷第九頁、第二十六頁），足見被告
    前開所辯各詞，均非事實，不足採信。查被告與原告之配偶王桂鑾相姦，已破壞
    原告家庭生活之圓滿幸福，使原告苦心經營之婚姻因而破碎，原告於婚姻關係中
    遭此事故，難免受到週遭鄰人、親朋之指點竊論及非議，極為不堪，更何況原告
    係在毫不知情之情況下，因撥打其妻王桂鑾持用之行動電話，赫然發現王桂鑾與
    被告交談、出遊，經追問始獲知其妻王桂鑾與被告有通姦之行為，且通姦期間長
    達四年餘，原告之錯愕、震驚、悲憤、羞辱及沮喪之情，莫此為甚，而被告於本
    件事發後，非但未尋求原告諒解，稍事彌補對原告所造成之損害，反於本件訴訟
    中除一再空言原告自婚後即對配偶王桂鑾慣行毆打、其婚姻關係早已名存實亡外
    ，並妄言係出於同情而與王桂鑾相姦云云，毫無自我反省之心，亦無絲毫悔意，
    更增原告憤恨不平之心，原告因被告與原告之妻王桂鑾相姦之行為，顯然已干擾
    妨害原告之婚姻關係，破壞原告婚姻生活之圓滿安全及幸福，侵害原告之權利，
    致原告受有非財產上之損害無疑，揆諸首開規定，被告自應負侵權行為損害賠償
    責任。從而，原告依侵權行為之法律關係，訴請被告賠償其所受非財產上之損害
    即精神慰撫金，自屬有據。
  (二)次查，原告自承為小學畢業，以作泥水工為業，一天工資約二千元，有工作才有
    收入，收入不固定，與配偶王桂鑾共育有四名子女，均在大學就讀等情，而原告
    名下擁有不動產土地、房屋各乙筆、車輛乙輛，有財政部台灣省中區國稅局沙鹿
    稽徵所九十一年十二月九日中區國稅沙鹿資字第○九一○○二一九二二號函送之
    原告歸戶財產查詢清單在卷可稽；而被告則自述係初中畢業，獨資從事木器加工
    小包，每月收入約二、三萬元，有三名子女，除有一名子女尚就學中，其餘子女
    均已就業，名下擁有不動產土地、房屋各乙筆、車輛乙輛，亦有前揭財政部台灣
    省中區國稅局沙鹿稽徵所函送之被告歸戶財產查詢清單附卷可按，足見兩造之經
    濟狀況均屬小康，且兩造之資力相當。復參酌原告與訴外人王桂鑾結婚後，戮力
    照顧家庭、撫育子女，乃被告竟與王桂鑾相姦，致使原告與王桂鑾夫妻間共組家
    庭所需之互信基礎喪失，破壞原告家庭之幸福圓滿，此自令原告深受打擊，足徵
    原告所受精神上之痛苦非微。再者，被告於事發後，於訴訟中仍毫無悔意，一再
    空言係原告慣於對王桂鑾施暴，指摘係原告破壞原告與王桂鑾間婚姻之美滿、幸
    福在先，更妄言其係出於同情王桂鑾，方與王桂鑾相姦云云，此勢必增添原告怨
    懟及憤恨不平之情緒，而加深原告之痛苦。因此，本院斟酌前述兩造之身分地位
    、教育程度、經濟能力、被告加害情形及原告痛苦之程度等情狀，認原告請求精
    神尉撫金五百萬元，尚屬過高，應核減為五十萬元為相當。
四、至被告另辯稱本件係因原告婚後對王桂鑾慣行施以暴力毆打，毫無關愛之情，致
    使其與王桂鑾間婚姻關係惡化，方導致王桂鑾在落寞空虛之情緒下，而願與被告
    發生性關係，原告破壞夫妻共同生活圓滿安全及幸福之行為，乃助成損害發生之
    主要原因，依過失相抵原則，應免除或減輕被告之賠償責任。惟姑不論被告就其
    所辯原告與其配偶王桂鑾間之婚姻關係，早於被告與王桂鑾相姦前，即已因原告
    慣行對王桂鑾施以暴力而惡化乙節，並未舉證已實其說，而王桂鑾於警訊中自承
    平日與原告感情良好等情，均已詳如前述，則被告辯稱因原告慣常之施暴行為，
    方導致王桂鑾在落寞空虛之情緒下，而願與被告被告性關係，原告就本件損害之
    發生應與有過失云云，已難採取，況縱然原告對王桂鑾曾有暴力行為，然此與被
    告與王桂鑾相姦乙事，並無任何因果關係存在，被告抗辯原告就本件損害之發生
    與有過失，應依法過失相抵，而免除或減輕被告之賠償責任，洵無理由。
五、末按給付無確定期限者，債務人於債權人得請求給付時，經其催告而未為給付，
    自受催告時起，負遲延責任。其經債權人起訴而送達訴狀，或依督促程序送達支
    付命令，或為其他相類之行為者，與催告有同一之效力；遲延之債務，以支付金
    錢為標的者，債權人得請求依法定利率計算之遲延利息。民法第二百二十九條第
    二項、第二百三十三條第一項分別定有明文。綜據前述，原告主張被告明知王桂
    鑾為其妻而仍與之相姦，破壞其家庭之幸福美滿，致其受有非財產上之損害等情
    ，既屬可採，則依原告依侵權行為之法律關係，以提起訴訟之方式請求被告給付
    精神慰撫金五十萬元，及自九十一年十月十五日（及起訴狀繕本送達翌日）起至
    清償日止按週年利率百分之五計算之法定遲延利息，為有理由，應予准許。逾此
    範圍之請求，即屬無據，應予駁回。
六、兩造均陳明願供擔保，分別聲請宣告假執行及免為假執行，經核原告勝訴部份，
    均無不合，爰各酌定相當之擔保金額准許之。至原告敗訴部分，該部分假執行之
    聲請，已失所附麗，不應准許，應予駁回。
七、本件事證已臻明確，兩造其餘攻擊防禦方法，經審酌均於判決結果無影響，爰不
    一一論述，附此敘明。
八、據上論結，本件原告之訴為一部為有理由，一部為無理由，依民事訴訟法第七十
    九條但書、第三百九十條第二項、第三百九十二條，判決如主文。
中      華      民      國    九十二    年      七      月    三十      日
                                        臺灣臺中地方法院民事第一庭
~B法      官  呂麗玉
右為正本係照原本作成
如不服本判決，應於判決送達後二十日內，向本院提出上訴狀。
中      華      民      國    九十二    年      七      月     三十     日
~B法院書記官  黃美雲


司法院資訊處製作；財團法人民間司法改革基金會備份。
